【裁判字號】    96,訴,1299
【裁判日期】    970516
【裁判案由】    強盜等
【裁判全文】
臺灣桃園地方法院刑事判決              96年度訴字第1299號
公  訴  人  臺灣桃園地方法院檢察署檢察官
被      告  己○○
                    （現於臺灣雲林監獄執行中）
指定辯護人  本院公設辯護人  丁○○
上列被告因強盜等案件，經檢察官提起公訴（96年度偵字第8498
號），本院判決如下：
    主  文
己○○意圖為自己不法之所有，結夥三人、攜帶兇器，以強暴至
使不能抗拒，而取他人之物及使其交付，累犯，處有期徒刑柒年
拾月；又共同以非法方法，剝奪人之行動自由，累犯，處有期徒
刑拾月，減為有期徒刑伍月。應執行有期徒刑捌年。
被訴傷害部分，公訴不受理。
    事  實
一、己○○前於民國91年間，因違反毒品危害防制條例案件，經
    本院分別判處有期徒刑8 月、5 月，並定應執行刑為有期徒
    刑1 年確定，嗣又在92年間，因違反毒品危害防制條例案件
    ，經臺灣基隆地方法院判處有期徒刑7 月、6 月，並定應執
    行刑為有期徒刑1 年，被告不服提起上訴後又撤回上訴確定
    ，經與上開案件接續執行後，在94年6 月21日因縮短刑期假
    釋出監並付保護管束，至94年7 月20日保護管束期滿假釋未
    經撤銷視為已執行完畢。
二、丙○○（業經本院判決）前因其乾妹「亮亮」之故而與甲○○產生嫌隙，為教訓甲○○，乃夥同庚○○、乙○○（以上
    2 人亦經本院判決）、己○○，於95年11月1 日凌晨，由與
    甲○○熟識之乙○○，撥打電話給甲○○，以相約閒聊為由
    ，誘使甲○○前往甲○○所任職，位於桃園縣桃園市○○○
    路36之1 號之俱樂部內，丙○○、庚○○、己○○則先至該
    處之停車場內等候。嗣於同日凌晨5 時30分許，甲○○駕車
    抵達上開俱樂部，並與乙○○會合後，甲○○即將車輛駛入
    地下停車場，乙○○則駕車尾隨甲○○進入停車場（起訴書
    誤載乙○○亦係在停車場等候）。詎甲○○下車後，丙○○
    、庚○○、己○○即分持自外觀觀之與真槍無異之玩具手槍
    各1 把（共3 把，均係由丙○○提供，未據扣案），以槍柄
    毆打甲○○之頭部、身體等處（傷害部分未據告訴），後丙○○、庚○○、己○○乃基於剝奪他人行動自由之犯意聯絡
    ，共同將甲○○押上甲○○所有車輛之後座，由己○○駕車
    ，丙○○、庚○○則分坐在甲○○之右邊及左邊，並將車輛
    開往桃園縣虎頭山某處。待抵達虎頭山後，丙○○、庚○○
    、己○○復又基於意圖為自己不法所有之犯意聯絡，先將甲○○強行拖下車，丙○○、庚○○則繼續動手毆打甲○○，
    使甲○○受有頭部及臉部擦傷、撕裂傷及挫傷等傷害，而不
    能抗拒後，先由丙○○喝令甲○○將身上所有之財物交出，
    甲○○不得已只得將隨身所攜帶之背包交出，並將內裝之現
    金新臺幣（下同）90,000元、戒指1 枚、行動電話4 支（起
    訴書誤載為1 支）置放於車輛後車箱之車蓋上，經丙○○等
    人清點後，即將所有財物放回背包內，並由庚○○保管，嗣
    丙○○、賴勁堯、己○○則再將甲○○強押上車，並駕車返
    回上開俱樂部之甲○○辦公室中（除戒指1 枚曾返還甲○○
    ，並由甲○○戴上手指外，其餘物品均未返還）。進入辦公
    室後，丙○○則再利用甲○○恐再遭毆打而陷於不能抗拒之
    狀態，指示庚○○搜甲○○之身，並自甲○○之衣服暗袋中
    取出30,000元之現金。庚○○於搜完身後，則繼續於辦公室
    中搜刮甲○○所有之財物，共約現金700 餘元。此際，丙○○等人即將甲○○之眼睛以布矇住，並由丙○○指示庚○○
    、己○○將所有在虎頭山及辦公室中所取得之財物，置放於
    辦公室之桌上清點。嗣丙○○等人將甲○○矇住眼睛之布拿
    下後，由庚○○陪同甲○○前往廁所，此時，庚○○又復承
    強盜取財之接續犯意，利用丙○○、己○○不在場之際，分
    別於廁所及客廳向甲○○表示若不想再遭歐打，即將戒指及
    行動電話交出，甲○○為免繼續遭打，只得將戒指及行動電
    話1 支交付予庚○○（起訴書誤載現金為130,000 元，及共
    有2 枚戒指，且所有現金、戒指、行動電話均係在虎頭山取
    得）。後因甲○○之胞兄、胞弟進入該辦公室，庚○○、己○○見狀即先行攜帶所分得之現金離開該處，丙○○亦於短
    暫停留，並返還先前所取得之行動電話4 支後攜帶所剩餘之
    現金離去。惟因甲○○事後向其等催討上開財物，被告3 人
    乃將上開行動電話1 支返還予甲○○，並另由丙○○返還甲○○25,000元（戒指則由庚○○交予己○○，己○○再交予
    乙○○時，遭乙○○持向不詳當舖典當得款5,000 元）。嗣
    當時丙○○因另案遭通信監察，為執行通信監察單位於執行
    職務中知有此犯罪事實，始悉上情。
三、案經桃園縣政府警察局移請臺灣桃園地方法院檢察署檢察官
    偵查後提起公訴。
    理  由
甲、有罪部分：
壹、程序事項：
    本件認定犯罪事實所引用之本件卷內所有卷證資料（包含文
    書證據、物證等證據），並無證據證明係公務員違背法定程
    序所取得，且被告己○○及其之指定辯護人，於本院審理終
    結前就卷內所有之卷證資料之證據能力均表示無意見，又卷
    內之文書證據，亦無刑事訴訟法第159 條之4 之顯有不可信
    之情況與不得作為證據之情形，則依刑事訴訟法第159 條之
    5 之規定，本件認定犯罪事實所引用之本件卷證所有文書證
    據、物證等證據，均有證據能力。
貳、實體事項：
一、被告己○○固不否認確曾於上開所述時間，與共同被告丙○○、賴勁堯先於俱樂部之地下停車場內毆打甲○○，並將甲○○押往虎頭山，嗣再將甲○○押回俱樂部之辦公室內，而
    剝奪甲○○行動自由，惟矢口否認有何加重強盜之犯行，辯
    稱：其於離開俱樂部之際，甲○○與共同被告丙○○正在賭
    博，其才有在桌上看到現金，故其並未取得任何甲○○所有
    之財物，而係事後始知悉共同被告庚○○有取走甲○○之戒
    指1 枚及行動電話1 支，且共同被告庚○○將戒指交予其後
    ，其因與甲○○並不熟識，乃將之轉交予共同被告乙○○，
    其亦不知悉為何乙○○會持以典當云云；辯護意旨則略以：
    本件之原由乃係共同被告丙○○欲與甲○○理論「亮亮」之
    事情，被告始會參與教訓甲○○，然依甲○○之證述，被告
    曾勸阻共同被告丙○○不要再毆打甲○○，並拿毛巾讓甲○○擦血，足證被告與共同被告丙○○之教訓手段並無共識，
    亦可見被告就共同被告丙○○、庚○○對甲○○財物產生不
    法所有意圖取一節，未必知情，自不得遽此即謂被告應就共
    同被告丙○○、庚○○所犯加重強盜負共同正犯責任云云，
    經查：
    (一)被告確有與共同被告丙○○、庚○○先於俱樂部地下停車
      場毆打甲○○後，將甲○○強押上車，並將之載往虎頭山
      ，事後再將之押回俱樂部辦公室，且期間共同被告丙○○
      曾喝令甲○○交出身上所有財物及指示被告及共同被告庚○○對甲○○搜身之事實，業據被告於本院審理中供承不
      諱，並核與證人甲○○於本院審理中之具結證述相符，自
      堪信為真。又當日被告與共同被告丙○○、庚○○乃係分
      持1 把由共同被告丙○○提供之玩具槍毆打甲○○一節，
      業經甲○○於本院審理中證述明確，亦核與共同被告丙○○於偵查及本院審理中，及共同被告庚○○於警詢中之供
      述相符，亦堪認定，是被告雖辯稱其當日僅有徒手毆打甲○○云云，顯與事實不符，而不為本院所採信。
    (二)被告及共同被告丙○○、庚○○先持玩具槍之槍柄毆打甲○○，致使甲○○因恐拒再遭毆打而陷於不能抗拒後，於
      緊接時間內，分別在虎頭山及俱樂部內強取甲○○之財物
      （包括現金及被告庚○○取得之戒指、行動電話），嗣再
      將所有現金清點後均分之情，亦據甲○○於本院審理中證
      稱綦詳，且共同被告丙○○、庚○○於虎頭山上繼續動手
      毆打甲○○後，由共同被告丙○○喝令甲○○將身上所有
      之財物交出，嗣並將內裝有現金、戒指1 枚、行動電話 4
      支之甲○○隨身攜帶包包由共同被告庚○○保管一節，亦
      據共同被告丙○○、庚○○於本院審理中供承不諱，是被
      告此部分之犯罪事實，亦堪認定。共同被告李國雖辯稱其
      之所以喝令甲○○交出身上所有攜帶物品，並指示被告庚○○及己○○對甲○○搜身，係因擔心甲○○亦攜帶有兇
      器，而會對其等之安全造成威脅云云，惟查：共同被告丙○○於虎頭山要求甲○○交出身上所有攜帶物品後，已發
      覺甲○○背包內僅有行動電話、戒指及現金等物品，並無
      任何足以對被告等人之安全產生威脅之物，況當時甲○○
      已處於被被告等人控制之狀況下，若果如共同被告丙○○
      上開所辯，渠並無強取財物之意圖，應可將背包返還予甲○○，又何需交由共同被告庚○○保管，反係於俱樂部辦
      公室內，再指示共同被告庚○○對甲○○搜身，並在矇住
      甲○○之眼睛後，指示被告及共同被告庚○○清點所有取
      得財物？蓋被告等若確無強盜取財之意圖，逕將所有財物
      置放於辦公桌上即可，何需矇住甲○○之雙眼又加以清點
      ？是共同被告丙○○上開所辯，顯然相互矛盾且與常情不
      符。反觀甲○○所證稱之渠於辦公室內遭矇住雙眼後，即
      有聽見被告等在討論欲將現金均分為4 等分或6 等分，待
      矇住渠眼睛之布取下後，渠發覺辦公桌之現金短少許多等
      語，不僅核與證人即共同被告庚○○於本院審理中所證述
      之被告丙○○確有叫伊與己○○清點財物等語大致相符，
      且衡情被告等為避免甲○○知悉其等究竟強取多少財物，
      並留下少數現金以使甲○○誤信其之損失僅有如此，亦極
      有可能；再參以本件甲○○乃係本欲與被告等私下處理，
      並非係渠主動向警察機關提出告訴，亦堪信甲○○應無誣
      陷被告等人之必要，是本院認應以甲○○之證述較與事實
      相符，而足採信。被告雖以上開情詞置辯，然就其所辯其
      於離去俱樂部之際，共同被告丙○○與甲○○正在賭博，
      其才在桌上看到現金之情，不僅顯與共同被告丙○○、庚○○之供述並不相符，且不論係共同被告丙○○、庚○○
      或證人甲○○，均未有任何人提及此一情節，被告自身先
      前亦未曾為如此抗辯，再衡情是時甲○○甫遭被告等毆打
      完畢，又遭被告等限制自由，又豈可能有賭博之閒情逸致
      ？復依共同被告丙○○、庚○○所辯及甲○○之證述，被
      告及共同被告庚○○係因甲○○之兄弟進入辦公室後，始
      離去俱樂部，則若共同被告丙○○確實與甲○○正在賭博
      ，堪信甲○○與被告等已前嫌盡釋，則被告與共同被告庚○○又何需懼怕甲○○兄弟之到來而先行離去？凡此均顯
      與常情不符，是被告上開所辯，自非可採。又被告於離開
      停車場後即未再毆打甲○○，更在共同被告丙○○毆打甲○○之際曾加以勸阻之情，雖據證人甲○○分別於警詢及
      本院審理中證稱屬實，然甲○○亦就被告等強盜渠財物，
      且被告確有參與之過程證稱綦詳，則被告嗣後始與共同被
      告丙○○、庚○○共起基於意圖為自己不法所有之犯意聯
      絡，利用共同被告丙○○、庚○○毆打甲○○至不能抗拒
      後，強取甲○○之財物，並再由被告與共同被告庚○○加
      以清點，復由被告等平分花用等情，自堪以認定，準此，
      辯護意旨以此為由，辯稱被告與共同被告丙○○、庚○○
      間不具有強盜之犯意聯絡，不應負共同正犯責任云云，亦
      不足採。
    (三)甲○○於警詢及本院審理中就損失金額之數目及強盜過程
      雖有出入，惟此應係時間久遠，記憶糊模所致，且渠於本
      院審理中亦證稱當初製作警詢筆錄時，因記憶不清，且渠
      本即無提告之意思，只想盡速作完筆錄回家，故未就所有
      情形詳予陳述，而經渠事後仔細核對帳單後，確認渠於虎
      頭山應被告丙○○之要求而交付之現金，均係渠任職俱樂
      部之應收帳款90,000元，加上渠置於暗袋中之個人財產現
      金30,000元，共應係120,000 元等語屬實。又證人即本件
      發生後居中協調之戊○○於本院審理中亦證稱其並不知悉
      甲○○究竟損失多少金額，係經其協調後，甲○○及共同
      被告丙○○均同意以50,000元計算，其並先借25,000元供
      共同被告丙○○返還予甲○○等語，則依戊○○之證詞，
      亦無法遽以認定是時甲○○僅有遭被告等人取走50,000元
      之現金，再復以甲○○既已願意以以50,000元與被告等和
      解，當不應渠於本院審理中浮誇損失之金額，而將致使渠
      受有更高額之賠償，是本院亦認應以甲○○之指述堪以採
      信。再依證人即共同被告庚○○之證述，所有現金經清算
      後均交由共同被告丙○○保管，則被告或共同被告庚○○
      究竟有無從中取走任何金錢，共同被告丙○○應知之甚詳
      ，若依共同被告丙○○所辯，渠等確未將強盜所得財物取
      走，則嗣經戊○○出面協調時，又為何未予堅持僅有共同
      被告庚○○取走戒指及行動電話，而仍同意除返還戒指、
      行動電話外，尚需賠償甲○○50,000元？此亦不合常情，
      是被告及共同被告丙○○、庚○○共同自甲○○身上取走
      之現金確有120,000 元之情，亦堪認定，附此敘明。
    (四)此外，復有通信監察譯文1 份及敏盛綜合醫院診斷證明書
      1 紙在卷足憑，是本件事證明確，被告丙○○、庚○○此
      部分之犯行洵堪認定，應依法論科。
二、按刑法第321 條第1 項第3 款之攜帶兇器竊盜罪，係以行為
    人攜帶兇器竊盜為其加重條件，此所謂兇器，其種類並無限
    制，凡客觀上足對人之生命、身體、安全構成威脅，具有危
    險性之兇器均屬之，且祇需行竊時攜帶此種具有危險性之兇
    器為已足，並不以攜帶之初有行兇之意圖為必要，亦不以使
    用為必要。本件被告己○○及共同被告丙○○、庚○○所分
    持之玩具槍3 把，經以槍柄毆打甲○○後，得以造成甲○○
    受有上開所述之傷害，足認其質地堅地，客觀上自足以對人
    之身體、安全構成威脅，而具有危險性，堪認係屬兇器無訛
    。是核被告所為，係犯刑法第330 條第1 項之結夥三人、攜
    帶兇器強盜罪（即具有同法第321 條第1 項第3 款、第4 款
    所定之事由）、同法第302 條第1 項之剝奪行動自由罪。被
    告就上開加重強盜罪及剝奪行動自由罪部分，與共同被告丙○○、庚○○有犯意聯絡及行為分擔，為共同正犯。又被告
    與共同被告丙○○、庚○○於緊接時間內，利用甲○○遭毆
    打至不能抗拒之地步，先由共同被告丙○○喝令甲○○交出
    身上之財物，再由共同被告庚○○予以搜身，以強取甲○○
    之財物，依照一般社會通念，客觀上應評價為一個反覆性、
    延續性之犯罪行為，在刑法的評價上應認為係一罪。再被告
    所犯上開各罪間，犯意各別、行為互殊，應予分論併罰。復
    被告前於91年間，因違反毒品危害防制條例案件，經本院分
    別判處有期徒刑8 月、5 月，並定應執行刑為有期徒刑1 年
    確定，嗣又在92年間，因違反毒品危害防制條例案件，經臺
    灣基隆地方法院判處有期徒刑7 月、6 月，並定應執行刑為
    有期徒刑1 年，被告不服提起上訴後又撤回上訴確定，經與
    上開案件接續執行後，在94年6 月21日因縮短刑期假釋出監
    並付保護管束，至94年7 月20日保護管束期滿假釋未經撤銷
    視為已執行完畢等情，有臺灣高等法院被告前案紀錄表在卷
    可憑，其於有期徒刑執行完畢後，5 年內故意再犯本件有期
    徒刑以上之罪，為累犯，應均依刑法第47條第1 項之規定，
    加重其刑。爰審酌被告持外觀與真槍無異之玩具槍毆打甲○○，並剝奪甲○○之行動自由後，竟另起犯意強盜甲○○之
    財產，欠缺尊重他人財產及自由法益之概念，復被告又於本
    院審理中就強盜部分飾詞狡辯，態度不佳，並兼衡甲○○所
    受損害輕重，及被告於本案強盜部分尚非居於首腦地位等一
    切情狀，分別量處如主文所示之刑。至被告丙○○所提供用
    以毆打甲○○之玩具手槍3 把，雖係供被告等犯本案之罪所
    用之物，惟未據扣案，且查無積極證據足認尚屬存在，為免
    將來執行之困難，爰不併為沒收之諭知，附此敘明。
四、末查，被告犯罪之時間，均係在96年4 月24日以前，且所犯
    上開之剝奪行動自由罪，合於中華民國九十六年罪犯減刑條
    例所規定之減刑條件，爰依該條例之規定，減該部分刑期之
    2 分之1 有期徒刑5 月，並依同條例第11條之規定，就此部
    分已減得之刑與其餘部分不應減刑之罪所處之刑，定其應執
    行之刑如主文。
乙、公訴不受理部分：
一、公訴意旨略以：共同被告丙○○前因其乾妹「亮亮」之故而
    與甲○○產生嫌隙，為教訓甲○○，乃夥同被告己○○及共
    同被告庚○○、乙○○，於95年11月1 日凌晨，由與甲○○
    熟識之共同被告乙○○，撥打電話給甲○○，以相約閒聊為
    由，誘使甲○○前往甲○○所任職，位於桃園縣桃園市○○○路36之1 號之俱樂部內，被告及共同被告丙○○、庚○○
    則先至該處之停車場內等候。嗣於同日凌晨5 時30分許，甲○○駕車抵達上開俱樂部，並與共同被告乙○○會合後，甲○○即將車輛駛入地下停車場，共同被告乙○○則駕車尾隨
    甲○○進入停車場（起訴書誤載共同被告乙○○亦係在停車
    場等候）。詎甲○○下車後，被告及共同被告丙○○、庚○○即分持自外觀觀之與真槍無異之玩具手槍各1 把，以槍柄
    毆打甲○○之頭部、身體等處，後被告及共同被告丙○○、
    庚○○再共同將甲○○押上甲○○所有車輛之後座，由被告
    駕車，共同被告丙○○、庚○○則分坐在甲○○之右邊及左
    邊，並將車輛開往桃園縣虎頭山某處。待抵達虎頭山後，被
    告及共同被告丙○○、庚○○復又將甲○○強行拖下車，並
    繼續動手毆打甲○○，使甲○○受有頭部及臉部擦傷、撕裂
    傷及挫傷等傷害，因認被告另涉犯有刑法第277 條第1 項之
    傷害罪嫌。
二、按告訴乃論之罪，未經告訴者，應諭知不受理之判決，刑事
    訴訟法第303 條第3 款定有明文。
三、經查：被告被訴上開傷害部分，檢察官認係涉犯刑法第 277
    條第1 項之普通傷害罪，依同法第287 條前段之規定，須告
    訴乃論。惟本件乃係共同被告丙○○因另案遭通信監察，為
    執行通信監察之單位發覺本件犯罪行為而偵辦，並非甲○○
    主動向警、偵機關報案，且甲○○於警詢中亦未就被告等所
    犯普通傷害罪嫌部分提出告訴，再參以甲○○於警詢所陳述
    及本院審理中所證稱之：「他事後有向我道歉，我有答應他
    不報案」及「我是警察通知過去，警察抓到丙○○叫我一定
    要過去，我本來要私了，但警察說丙○○被抓，他要處理這
    個案子」、「原本我跟本不想去報案‧‧‧我原本就是要私
    了，不要告他們，當時做筆錄時，有無要提出告訴，我忘記
    了，如果警詢筆錄沒有寫，就是沒有要提出告訴」等語，均
    足證甲○○自始即未有就本件全部犯罪事實向偵查機關提出
    告訴之表示，是雖被告另犯妨害自由及強盜取財部分因非屬
    告訴乃論之罪，不以告訴人之合法告訴為前提，偵、審機關
    均應依法加以追訴、審判，惟被告被訴傷害部分，既屬告訴
    乃論之罪，又顯未經合法告訴，揆諸上開說明，自應諭知不
    受理之判決。
據上論斷，應依刑事訴訟法第299 條第1 項前段、第303 條第 3
款，刑法第28條、第302 條第1 項、第330 條第1 項、第47條第
1 項、第51條第5 款，刑法施行法第1 條之1 第1 項、第2 項前
段，中華民國九十六年罪犯減刑條例第2 條第1 項第3 款、第 7
條、第11條，判決如主文。
本案經檢察官董良造到庭執行職務。
中    華    民    國    97    年    5     月    16    日
                    刑事第十庭  審判長法  官   江德民
                                      法  官   陳世旻
                                      法  官   蘇昌澤
以上正本證明與原本無異。
如不服本判決，應於判決送達後10日內向本院提出上訴狀（應附
繕本），其未敘述上訴理由者，應於上訴期間屆滿後20日內補提
理由書狀於本院，上訴於臺灣高等法院。
                                      書記官   田宜芳
中    華    民    國    97    年    5     月    21    日
附錄論罪科刑依據之法條：
中華民國刑法第302 條（剝奪他人行動自由罪）
私行拘禁或以其他非法方法，剝奪人之行動自由者，處5 年以下
有期徒刑、拘役或3 百元以下罰金。
因而致人於死者，處無期徒刑或 7 年以上有期徒刑，致重傷者，
處 3 年以上 10 年以下有期徒刑。
第 1 項之未遂犯罰之。
中華民國刑法第330 條（加重強盜罪）
犯強盜罪而有第321 條第1 項各款情形之一者，處7 年以上有期
徒刑。
前項之未遂犯罰之。


司法院資訊處製作；財團法人民間司法改革基金會備份。
